【裁判字號】    92,交易,570
【裁判日期】    921229
【裁判案由】    業務過失傷害
【裁判全文】
臺灣臺北地方法院刑事判決                        九十二年度交易字第五七０號
    公  訴  人  台灣台北地方法院檢察署檢察官
    被      告  甲○○  男  四.
列被告因業務過失傷害案件，經檢察官提起公訴（九十二年度調偵字第五二六號），
本院判決如左：
    主  文
甲○○從事業務之人，因業務上之過失傷害人，處拘役伍拾伍日，如易科罰金以佰
元折算壹日。
    事  實
一、甲○○係營業小客車（即計程車）之司機，平日以駕車載運不特定人為業，為從
    事駕駛業務之人。其於民國九十一年十月二日十時三十分許，駕駛車牌號碼三Ａ
    ─二三一號營業小客車，沿臺北市文山區（起訴書誤繕為木柵區○○○街○段由
    東往西方向行駛，行經該路段與興隆路四段一六五巷無號誌交岔路口時，本應注
    意駕駛汽車行經無號誌交岔路口時，應減速慢行並作隨時停車之準備，又汽車行
    駛時，駕駛人應注意車前狀況，並隨時採取並要之安全措施，而依當時天候為晴
    天，有日間自然光線，係市區○○道路○路面狀況係無障礙物、無缺陷且視距良
    好，並非不能注意，竟疏未注意即逕行通過該交岔路口，適有丙○○騎乘車牌號
    碼ＭＡＧ─二七八號重型機車，沿興隆路四段一六五巷由南向東方向右轉忠順街
    二段行至前揭交岔路口後，欲左轉穿越忠順街二段往北沿興隆路四段一四五巷二
    十二弄道路繼續行駛，亦疏未注意行至無號誌之交岔路口，應減速慢行，做隨時
    停車之準備，同時亦未注意行駛至交岔路口左轉彎時，應行至交岔路口中心處左
    轉，並不得占用來車道搶先左轉之規定，猶貿然通過該交岔路口，甲○○所駕駛
    前揭小客車左前車頭遂與丙○○所騎乘機車之右前側車身發生碰撞，致丙○○人
    車倒地後受有頭部外傷，四肢多處瘀傷及挫傷等傷害。
二、甲○○於肇事後，在臺北市政府警察局文山第一分局交通分隊警員乙○○前往丙
    ○○就醫之台北市立萬芳醫院處理時，在其上開犯行未為任何有偵查犯罪職權之
    公務員知悉前，不逃避接受裁判而當場向警員自首，承認其為肇事人。
三、案經甲○○自首及丙○○訴由臺北市政府警察局文山第一分局報請臺灣臺北地方
    法院檢察署檢察官偵查起訴。
    事  實
一、關於被告甲○○於右揭時、地駕駛前開車牌號碼之營業小客車在前述肇事地點與
    告訴人丙○○所騎乘機車發生擦撞，告訴人因而受有如事實欄所載等傷害之事實
    ，業據被告於九十一年十二月二日所製作之交通事故談話記錄表、九十二年五月
    十四日檢察官偵訊及九十二年十二月三十一日本院調查時均坦承不諱，核與告訴
    人於警局詢問、檢察官偵訊時指述情節大致相符，復有臺北市政府警察局文山第
    一分局交通分隊製作記載本件車禍發生情形之道路交通事故調查報告表、交通事
    故談話紀錄表、道路交通事故補充資料表、交通事故分析研判表、自首調查表、
    現場及車損照片等件附卷可稽，再告訴人因本件車禍受有前述等傷害，業據其提
    出臺北市立萬芳醫院之甲種診斷證明書影本一紙在卷足憑。
二、被告於本院審理時固坦承於右揭時、地發生本件車禍事故，並造成告訴人受有上
    述之傷害等情，惟矢口否認其有過失，並以：當時伊為直行車，係告訴人騎乘機
    車由興隆路四段一六五巷內衝出，以致撞及其所駕駛車輛之引擎蓋及前擋風玻璃
    ，伊並未越線行駛等語，資為辯解；惟查：
(一)、按汽車行駛至無號誌之交岔路口，應減速慢行，作隨時停車之準備；又汽車行駛
    時，駕駛人應注意車前狀況，並隨時採取並要之安全措施；道路交通安全規則第
    九十三條第一項第三款及第九十四條第三項定有明文。本件被告為營業小客車之
    駕駛人，於行經上開路段時，理應知悉並注意前揭交通安全規則，以防止危險發
    生，且依道路交通事故調查報告表所載肇事路段為市區道路、無號誌之交岔路口
    ，道路係柏油路面、乾燥、無缺陷且視距良好，並無任何足令被告有何不能注意
    之情事，惟據被告於九十一年十二月二日交通事故談話記錄自承：當時伊駕車沿
    忠順街二段由東往西方向行駛，甫經過該路段與興隆路四段一四五巷二十二弄之
    交岔路口，突見告訴人所騎乘機車在其車之左前方，致伊閃避不及遂衝撞該機車
    之後車尾，告訴人則因此推彈至其所駕駛車輛之左前擋風玻璃，又告訴人所騎乘
    機車再向前滑行而肇事等語，其於檢察官偵訊及本院調查、審理時均為相同之陳
    述，並審酌告訴人於前揭交通事故談話紀錄及本院九十二年十月三十一日調查時
    所述：當時騎乘機車沿興隆路四段一六五巷由南向東方向右轉忠順街二段行至肇
    事地點，本欲左轉穿越忠順街二段往北沿興隆路四段一四五巷二十二弄道路繼續
    行駛等語，另參酌卷附道路交通事故補充資料表之記載，被告所駕駛小客車左前
    下方保險桿刮擦痕、前方左側擋風玻璃內凹裂痕，告訴人機車則有後方扶手面板
    刮撞痕破裂、右側倒地刮痕、左右兩側面板鬆脫、前車頭大燈及右左方向燈殼全
    破之車損情形，顯示被告所駕駛小客車沿忠順街二段由東往西方向行駛至肇事路
    口時，其左前車頭撞及由興隆路四段一六五巷右轉駛入忠順街二段由告訴人所騎
    乘之機車，是由上述發生車禍事故之當事人對當時行車動向之陳述及被告車輛係
    前方左側擋風玻璃及左前下方保險桿受損之車損情況，足徵被告當時駕車行駛至
    無號誌之交岔路口，並未注意減速慢行，作隨時停車之準備，被告行駛有疏忽，
    就本件事故之發生負有過失甚為明確。
(二)、被告雖於前揭談話紀錄表中供述，肇事當時之行車速度僅約時速二十公里，但其
    亦自承：撞及告訴人所騎乘機車後，告訴人彈至左前擋風玻璃，告訴人所騎乘機
    車因此碰撞之推力向前滑行等節，復依道路交通事故調查報告表所附事故現場圖
    示，告訴人機車（圖上誤載為被告車輛）倒地後之刮地痕長達十四公尺之情狀，
    足徵被告肇事時行經無號誌之交岔路口，確實未以慢速度向前移行至路口處並確
    認無往來車輛後方可直行，且亦未注意車前狀況，隨時採取必要之安全措施，撞
    及當時欲左轉穿越忠順街二段而駛入肇事地點之告訴人所騎乘機車的右側車身，
    並造成告訴人所騎乘機車因而往前朝西方向滑行，足見當時被告車輛車速之快及
    力道之大，被告仍執前詞，辯稱其並無過失責任等語，委無足採。
(三)、另依據道路交通安全規則第一百零二條第一項第四款規定，汽車行駛至交岔路口
    ，左轉彎時，應距交岔路口三十公尺前顯示方向燈或手勢，行至交岔路口中心處
    左轉，並不得占用來車道搶先左轉；又同前規則第一項第一款規定，本規則所用
    汽車係指在道路上不依軌道或電力架線而以原動機行駛之車輛，包括機器腳踏車
    ；本件肇事地點依道路交通事故調查報告表所附事故現場圖，興隆路四段一六五
    巷與興隆路四段一四五巷二十二弄並非對襯位在忠順街二段之南、北方，兩者最
    近之路緣相距為七點八公尺，又興隆路四段一六五巷與興隆路四段一四五巷二十
    二弄之路寬分別為六及十公尺，故前揭兩者道路與忠順街二段之交岔路口的之中
    心位置大約相距十五點八公尺（３＋７．８＋５＝１５．８），如依告訴人所述
    當時為沿興隆路四段一六五巷由南向東方向右轉忠順街二段，再左轉穿越忠順街
    二段往北朝興隆路四段一四五巷二十二弄道路繼續行駛之行車方向，參酌卷附現
    場採證照片及事故現場圖顯示，本件車禍發生後，忠順街二段上行車分向線附近
    即東向西及西向東之車道均留有告訴人機車之刮地痕，且該刮地痕起點距興隆路
    四段一四五巷二十二弄西側路緣延伸線尚有五公尺等情，顯見告訴人騎乘機車自
    興隆路四段一六五巷由南向東右轉忠順街二段，當行駛至刮地痕起點處時即欲左
    轉興隆路四段一四五巷二十二弄，而駛入忠順街二段東向西車道，其右側車身遂
    遭沿忠順街二段由東向西駛來被告車輛之左前車頭撞及，本件告訴人沿忠順街二
    段行至肇事地，亦未注意行經無號誌之交岔路口，應減速慢行，作隨時停車之準
    備，且未達路口中心處搶先左轉，實為本件車禍之主要原因，惟仍無解於被告之
    過失責任。
(四)、又本件肇事責任經送請臺北市車輛行車事故鑑定委員會鑑定議結果，亦認為本件
    車禍發生原因有告訴人騎乘機車未達路口中心處搶先左轉，被告車輛行經無號誌
    路口未減速慢行，此有該鑑定單位九十二年三月二十六日北市鑑審字第○九二三
    ○○四九八○○號函及鑑定意見書各一份在卷為憑，是被告之過失行為與告訴人
    所受傷害間，存有相當因果關係，應屬灼然。至前揭鑑定意見依照警方採集事故
    現場車損照片顯示，告訴人所騎乘機車腳踏板右側下緣有黃色烤漆，被告車輛左
    前下方保險桿刮擦痕及忠順街二段東向西車道留有刮地痕，研判被告車輛有可能
    跨越行車分向線行駛之情形，然此部分已為被告所否認，另由告訴人所陳述欲左
    轉忠順街二段往興隆路四段一四五巷二十二弄駛去之行車動向，兩車實有可能在
    忠順街二段上行車分向線附近發生碰撞，又由前揭告訴人機車有刮撞痕破裂、右
    側倒地刮痕等車損情況觀之，則道路交通事故調查報告表所附事故現場圖示，刮
    地痕起點在忠順街二段西向東之車道且長達十四公尺者，應為告訴人機車倒地後
    所為，圖上將之誤載為被告車輛之代號，況參以肇事路段除路邊停車格外，其餘
    路況良好，被告並無偏駛之必要，此外，並無其他證據足資證明被告車輛有跨越
    行車分向線行駛之情形，故前揭鑑定意見書關於被告尚有涉嫌跨越行車分向線之
    過失，本院依卷內資料獨立為判斷，不受拘束。
(五)、綜上所述，被告所辯，委無足採，本件事證明確，被告之犯行堪以認定，自應依
    法論科。
三、核被告所為，係犯刑法第二百八十四條第二項前段之業務過失傷害罪。被告於肇
    事後，於警員前往告訴人就醫之醫院處理時，其在場坦承肇事，此有九十一年十
    二月二日交通事故談話記錄表內容在卷可按，並有臺北市政府警察局文山第一分
    局交通分隊警員乙○○所填具自首調查表在卷可參，為對於未發覺之罪自首而接
    受裁判，應依刑法第六十二條前段規定減輕其刑。爰審酌被告未曾受有期徒刑以
    上刑之宣告，此有臺灣高等法院被告全國前案記錄表一紙附卷可憑，本件車禍應
    由告訴人負較重之過失程度，對告訴人所造成之傷害，以及被告犯後猶矢口否認
    過失之犯後態度，迄今被告尚未與告訴人就民事賠償達成和解等一切情狀，量處
    如主文所示之刑，並諭知易科罰金之折算標準。
四、據上論斷，依刑事訴訟法第二百九十九條第一項前段，刑法第二百八十四條第二
    項前段、第六十二條前段、第四十一條第一項前段，罰金罰鍰提高標準條例第一
    條前段、第二條，判決如主文。
本案經檢察官張熙懷到庭執行職務。
中      華      民      國    九十二    年     十二     月    二十九    日
                                      臺灣臺北地方法院交通法庭
                                          審判長法  官  陳博文
                                                法  官  陳婷玉
                                                法  官  鄧德倩
右正本證明與原本無異。
如不服本判決，應於判決送達後十日內向本院提出上訴狀（應抄附繕本）。告訴人或
被害人如對於本判決不服者，應具備理由請求檢察官上訴，其上訴期間之計算係以檢
察官收受判決正本之日期為準。
                                                書記官  石幸代
中      華      民      國    九十二    年     十二     月    二十九    日
附錄本案論罪科刑法條全文：
中華民國刑法第二百八十四條
(過失傷害罪)
因過失傷害人者，處六月以下有期徒刑、拘役或五百元以下罰金，致重傷者，處一年
以下有期徒刑、拘役或五百元以下罰金。
從事業務之人，因業務上之過失傷害人者，處一年以下有期徒刑、拘役或一千元以下
罰金，致重傷者，處三年以下有期徒刑、拘役或二千元以下罰金。


司法院資訊處製作；財團法人民間司法改革基金會備份。
